ACORDAO-COMPLETO-2439026

ACÓRDÃO 2461/2022 ATA 13/2022 - PRIMEIRA CÂMARA

VISTOS, relatados e discutidos estes autos de tomada de contas especial instaurada pelo Ministério do Turismo desfavor de Aurélio Cézar Donádia Ferreira, em razão de impugnação total das despesas do Convênio 1.386/2010, cujo objeto era o apoio à realização do "1º Festival de Inverno de Itabirinha",
ACORDAM os Ministros do Tribunal de Contas da União, reunidos em sessão de Primeira Câmara, diante das razões expostas pelo relator, em:
9.1. considerar revel Aurélio Cézar Donádia Ferreira, para todos os efeitos, com fundamento no art. 12, § 3º, da Lei 8.443/1992, dando-se prosseguimento ao processo; 
9.2. julgar irregulares as contas de Aurélio Cézar Donádia Ferreira, com fundamento nos arts. 1º, inciso I, 16, III, "c", e 19, caput, da Lei 8.443/1992, e condená-lo ao pagamento das quantias a seguir especificadas, com a fixação do prazo de quinze dias, a contar da notificação, para que comprove, perante o Tribunal (art. 214, inciso III, alínea "a", do Regimento Interno do TCU) , o recolhimento da dívida ao Tesouro Nacional, atualizada monetariamente e acrescida dos juros de mora, calculados a partir das datas discriminadas, até a data do recolhimento, na forma prevista na legislação em vigor;
	Data de ocorrência
	Valor histórico (R$) 
	Identificador da parcela

	27/5/2011
	83.333,33
	D

	3/10/2011
	824,16
	C

9.3. aplicar a Aurélio Cézar Donádia Ferreira a multa prevista no artigo 57 da Lei 8.443/1992, no valor de R$ 120.000,00 (cento e vinte mil reais) , fixando-lhe o prazo de 15 (quinze) dias, a contar da notificação, para que comprove, perante o Tribunal (art. 214, inciso III, alínea "a", do Regimento Interno) , o recolhimento da dívida ao Tesouro Nacional, atualizada monetariamente desde a data do presente acórdão até a do efetivo recolhimento, se for paga após o vencimento, na forma da legislação em vigor;
9.4. autorizar, desde logo, a cobrança judicial das dívidas, caso não atendida a notificação, na forma do disposto no art. 28, inciso II, da Lei 8.443/1992;
9.5. dar ciência do presente acórdão ao Ministério do Turismo e aos responsáveis;
9.6. encaminhar cópia desta deliberação ao Procurador-Chefe da Procuradoria da República no Estado de Minas Gerais, nos termos do art. 16, § 3º, da Lei 8.443/1992 c/c o art. 209, § 7º, do Regimento Interno do TCU, para adoção das medidas que entender cabíveis.

TOMADA DE CONTAS ESPECIAL. Tomada de contas especial contra o Sr. Aurélio Cezar Donadia Ferreira (ex-Prefeito). Impugnação total de despesas do Convênio nº 744919/2010 (Siafi 744919), firmado entre o Ministério do Turismo e o Município de Itabirinha-MG. Projeto: 1º Festival de Inverno de Itabirinha.

Primeira Câmara

Município de Itabirinha - MG.

3. Interessados/Responsáveis:
3.1. Interessado: Ministério do Turismo (05.457.283/0001-19).
3.2. Responsável: Aurelio Cezar Donadia Ferreira (XXX.443.896-XX).

13.1. Ministros presentes: Benjamin Zymler (na Presidência), Walton Alencar Rodrigues (Relator) e Vital do Rêgo.
13.2. Ministro-Substituto convocado: Augusto Sherman Cavalcanti.
13.3. Ministro-Substituto presente: Weder de Oliveira.

WALTON ALENCAR RODRIGUES

Transcrevo, a seguir a instrução do auditor (peça 20) , que contou com a anuência do corpo diretivo da unidade técnica (peças 21-22) :
1.	Cuidam os autos de tomada de contas especial instaurada pelo Ministério do Turismo (Mtur) , em desfavor do Sr. Aurélio Cézar Donádia Ferreira, ex-prefeito do município de Itabirinha de Mantena/MG, em razão de impugnação total das despesas do Convênio 1386/2010 (Siconv 744919) , firmado entre o citado Ministério e o Município de Itabirinha de Mantena/MG, que teve por objeto o apoio à realização do Projeto intitulado "1º Festival de Inverno de Itabirinha" (peças 1-3) .
EXAME TÉCNICO
2.	O Convênio 1386/2010 - Siconv 744919 (peça 1, p. 35-71) foi firmado no valor de R$ 105.000,00, sendo R$ 100.000,00 à conta do concedente e R$ 5.000,00 referentes à contrapartida do convenente. Teve vigência de 1/7/2010 a 16/9/2011 (sendo que o término estava previsto inicialmente para 29/10/2010 - vide peça 1, p. 47, mas foi alterado via apostilamentos, estando o último destes acostado na peça 1, p. 81) , com prazo para a apresentação da prestação de contas estipulado para 30 dias após o dia final de vigência ou da data do último pagamento efetuado. Os recursos foram liberados por meio da Ordem Bancária 2011OB800309 (peça 1, p. 83) , em 27/5/2011. 
3.	O objeto não foi fiscalizado in loco pelo órgão concedente, conforme informação no documento de peça 3, p. 52.
4.	A prestação de contas (peças 11, p. 4-178, 12, p. 17-20) e complementações (peça 2, p. 65-99) , enviadas por meio dos documentos, foram analisadas por meio dos seguintes documentos: i. Nota Técnica de Reanálise nº 391/2013 (peça 12, p. 27-30) ; ii. Nota Técnica de Reanálise nº 993/2013 (peça 12, p. 75-77) ; iii. Nota Técnica de Análise Financeira nº 589/2013 (peça 12, p. 82-87) ; e iv. Nota Técnica de Reanálise nº 993/2013 (peça 12, p. 75-77) .
5.	Conforme Despacho de peça 12, p. 107, o fundamento para a instauração da presente Tomada de Contas Especial foi a reprovação da execução financeira do ajuste, constatada na Nota Técnica de Análise Financeira nº 589/2013 (peça 12, p. 82-87) . Essa nota técnica baseou as conclusões da fase interna e consignou as seguintes irregularidades:
	a) contratação de atrações artísticas por meio de pregão presencial;
	b) contratação dos itens segurança, iluminação e sonorização por meio de pregão presencial que não atendeu aos princípios da publicidade e da isonomia, uma vez que se verificou a possibilidade de cerceamento à participação ampla ao certame, conforme verificado no Relatório de Demandas Especiais da Controladoria-Geral da União (peça 12, p. 39-60, especificamente nas páginas 52-53) ;
	c) não apresentação de contratos de exclusividade de artistas;
	d) não publicação do extrato do contrato;
	e) não foi enviada declaração de notificação dos partidos políticos;
	f) a declaração de guarda de documentos encaminhada não está assinada.
6.	Por meio do Ofício 4194/2014/CGCV/SPOA/SE/MTur (peça 3, p. 24) , de 21/10/2013, o Ministério do Turismo notificou a responsável, Sr. Aurélio Cézar Donádia Ferreira, em 25/10/2013, da reprovação da prestação de contas, requerendo a devolução dos recursos (vide aviso de recebimento à peça 3, p. 26) .
7.	Diante do não saneamento das irregularidades apontadas e da não devolução dos recursos, instaurou-se a Tomada de Contas Especial. No Relatório de Tomada de Contas Especial nº 299/2014 (peça 3, p. 50-58) conclui-se que o prejuízo importaria no valor total dos recursos repassados (R$ 100.000,00) , imputando-se a responsabilidade ao Sr. Aurélio Cézar Donádia Ferreira, prefeito municipal de Itabirinha do Mantena/MG, no período de 1/1/2008 a 31/12/2012, em razão da impugnação total das despesas do Convênio 1386/2010 - Siconv 744919, devido a irregularidade na execução física e financeira do ajuste.
8.	O Relatório de Auditoria 112/2015 da Controladoria Geral da União (peça 3, p. 80-82) também chegou às mesmas conclusões. Após serem emitidos o Certificado de Auditoria, o Parecer do Dirigente e o Pronunciamento Ministerial (peça 3, p. 83-84 e 89) , o processo foi remetido a esse Tribunal.
9.	Conforme verificado na instrução de peça 5, em 10/10/2011 o Município enviou a prestação de contas ao Ministério do Turismo (peça 1, p. 85) . Entretanto, embora tenha sido juntado ao processo o ofício de envio dos documentos, não foram anexados aos autos os necessários documentos da prestação de contas para se verificar a procedência das irregularidades apontadas pelo Mtur e que levaram à reprovação das contas e impugnação total das despesas.
10.	Desse modo, concluiu-se por propor, preliminarmente, diligência ao Assessor Especial de Controle Interno do Ministério do Turismo para solicitar o envio dos documentos apresentados pelo Município de Itabirinha de Mantena/MG a título de prestação de contas do Convênio 1386/2010 (Siconv 744919) , que teve por objeto o apoio à implementação do Projeto intitulado "1º Festival de Inverno de Itabirinha". A diligência foi realizada (peças 7 e 8) .
11.	Em atendimento ao ofício de diligência, o Ministério do Turismo encaminhou ao TCU os documentos acostados às peças 9-12.
12.		Nessa baila, as respostas à diligência foram analisados pela Secretaria de Controle Externo de Tomada de Contas Especiais, na qual se elaborou a instrução à peça 13, que concluiu pela ocorrência de danos ao erário e pela citação, nos seguintes contornos:
Ocorrência 1: ausência de comprovação de que as empresas que não detinham direitos de exclusividade de artistas, contratadas irregularmente por inexigibilidade, pagaram o cachê de bandas ou cantores que realizaram o evento.
a) Qualificação do responsável e responsabilização: 
Nome: Aurélio Cézar Donádia Ferreira
CPF: XXX.443.896-XX
Conduta: não apresentar notas fiscais e recibos (ou outros documentos equivalentes) emitidos em nome das bandas e cantores e assinados por seus representantes legais ou pelos seus empresários exclusivos, sendo essa representação ou exclusividade registrada em cartório.
I) Quantificação do débito:
	Data de ocorrência
	Valor histórico (R$) 
	Identificador da parcela

	27/5/2011
	83.333,33
	D

	3/10/2011
	824,16
	C

13.		Posteriormente, foi promovida a citação do responsável, nos moldes adiante:
a)	 Sr. Aurélio Cézar Donádia Ferreira: 
	Ofício
	Data do ofício
	Data de Recebimento do Ofício
	Nome do Recebedor do Ofício
	Observação
	Fim do Prazo para defesa

	9580/2019-TCU/SECEX-TCE (peça 17) 
	21/10/2019
	28/11/2019 (vide AR de peça 18) 
	Marilza F. de Souza
	Ofício recebido no endereço do responsável, conforme pesquisa de endereço no sistema CPF da Receita Federal (peça 16) .
	16/12/2019

14.	O responsável, apesar de devidamente notificado, e, transcorrido o prazo regimental fixado, não apresentou suas alegações de defesa quanto às irregularidades verificadas nos autos, nem efetuou o recolhimento do débito.
EXAME TÉCNICO
15.	O exame técnico tratará de analisar a revelia do responsável, e suas repercussões em relação as irregularidades aqui relatadas.
Da validade das notificações
16.	Preliminarmente, cumpre tecer breves considerações sobre a forma como são realizadas as comunicações processuais no TCU. A esse respeito, destacam-se o art. 179, do Regimento Interno do TCU (Resolução 155, de 4/12/2002) e o art. 4º, inciso III, § 1º, da Resolução TCU 170, de 30 de junho de 2004, in verbis:
Art. 179. A citação, a audiência ou a notificação, bem como a comunicação de diligência, far se-ão:
I - mediante ciência da parte, efetivada por servidor designado, por meio eletrônico, fac-símile, telegrama ou qualquer outra forma, desde que fique confirmada inequivocamente a entrega da comunicação ao destinatário;
II - mediante carta registrada, com aviso de recebimento que comprove a entrega no endereço do destinatário;
III - por edital publicado no Diário Oficial da União, quando o seu destinatário não for localizado
 (...) 
Art. 3º As comunicações serão dirigidas ao responsável, ou ao interessado, ou ao dirigente de órgão ou entidade, ou ao representante legal ou ao procurador constituído nos autos, com poderes expressos no mandato para esse fim, por meio de:
I - correio eletrônico, fac-símile ou telegrama;
II - servidor designado;
III - carta registrada, com aviso de recebimento;
IV - edital publicado no Diário Oficial da União, quando o seu destinatário não for localizado, nas hipóteses em que seja necessário o exercício de defesa".
Art. 4º. Consideram-se entregues as comunicações:
I - efetivadas conforme disposto nos incisos I e II do artigo anterior, mediante confirmação da ciência do destinatário;
II - realizadas na forma prevista no inciso III do artigo anterior, com o retorno do aviso de recebimento, entregue comprovadamente no endereço do destinatário;
III - na data de publicação do edital no Diário Oficial da União, quando realizadas na forma prevista no inciso IV do artigo anterior.
§ 1º O endereço do destinatário deverá ser previamente confirmado mediante consulta aos sistemas disponíveis ao Tribunal ou a outros meios de informação, a qual deverá ser juntada ao respectivo processo.
 (...) 
17.	Bem se vê, portanto, que a validade da citação via postal não depende de que o aviso de recebimento seja assinado pelo próprio destinatário da comunicação, o que dispensa, no caso em tela, a entrega do AR em "mãos próprias". A exigência da norma é no sentido de o Tribunal verificar se a correspondência foi entregue no endereço correto, residindo aqui a necessidade de certeza inequívoca. 
18.	Não é outra a orientação da jurisprudência do TCU, conforme se verifica dos julgados a seguir transcritos:
São válidas as comunicações processuais entregues, mediante carta registrada, no endereço correto do responsável, não havendo necessidade de que o recebimento seja feito por ele próprio (Acórdão 3648/2013-TCU-Segunda Câmara, Relator Ministro JOSÉ JORGE) ;
É prescindível a entrega pessoal das comunicações pelo TCU, razão pela qual não há necessidade de que o aviso de recebimento seja assinado pelo próprio destinatário. Entregando se a correspondência no endereço correto do destinatário, presume-se o recebimento da citação. (Acórdão 1019/2008-TCU-Plenário, Relator Ministro BENJAMIN ZYMLER) ;
As comunicações do TCU, inclusive as citações, deverão ser realizadas mediante Aviso de Recebimento - AR, via Empresa Brasileira de Correios e Telégrafos, bastando para sua validade que se demonstre que a correspondência foi entregue no endereço correto. (Acórdão 1526/2007-TCU-Plenário, Relator Ministro AROLDO CEDRAZ) .
19.	A validade do critério de comunicação processual do TCU foi referendada pelo Supremo Tribunal Federal, nos termos do julgamento do MS-AgR 25.816/DF, por meio do qual se afirmou a desnecessidade da ciência pessoal do interessado, entendendo-se suficiente a comprovação da entrega do "AR" no endereço do destinatário:
EMENTA: AGRAVO REGIMENTAL. MANDADO DE SEGURANÇA. DESNECESSIDADE DE INTIMAÇÃO PESSOAL DAS DECISÕES DO TRIBUNAL DE CONTAS DA UNIÃO. ART. 179 DO REGIMENTO INTERNO DO TCU. INTIMAÇÃO DO ATO IMPUGNADO POR CARTA REGISTRADA, INICIADO O PRAZO DO ART. 18 DA LEI nº 1.533/51 DA DATA CONSTANTE DO AVISO DE RECEBIMENTO. DECADÊNCIA RECONHECIDA. AGRAVO IMPROVIDO.
O envio de carta registrada com aviso de recebimento está expressamente enumerado entre os meios de comunicação de que dispõe o Tribunal de Contas da União para proceder às suas intimações.
O inciso II do art. 179 do Regimento Interno do TCU é claro ao exigir apenas a comprovação da entrega no endereço do destinatário, bastando o aviso de recebimento simples.
20.	No caso vertente, a citação do responsável se deu em endereço proveniente de pesquisas de endereços no sistema CPF da Receita Federal (peças 16-18) . A entrega do ofício citatório nesse endereço ficou comprovada. 
Da Revelia do Sr. 	Aurélio Cézar Donádia Ferreira  
21.	Nos processos do TCU, a revelia não leva à presunção de que seriam verdadeiras todas as imputações levantadas contra os responsáveis, diferentemente do que ocorre no processo civil, em que a revelia do réu opera a presunção da verdade dos fatos narrados pelo autor. Dessa forma, a avaliação da responsabilidade do agente não pode prescindir da prova existente no processo ou para ele carreada. 
22.	Ao não apresentar sua defesa, o responsável deixou de produzir prova da regular aplicação dos recursos sob sua responsabilidade, em afronta às normas que impõem aos gestores públicos a obrigação legal de, sempre que demandados pelos órgãos de controle, apresentar os documentos que demonstrem a correta utilização das verbas públicas, a exemplo do contido no art. 93 do Decreto-Lei 200/67: "Quem quer que utilize dinheiros públicos terá de justificar seu bom e regular emprego na conformidade das leis, regulamentos e normas emanadas das autoridades administrativas competentes." 
23.	Mesmo as alegações de defesa não sendo apresentadas, considerando o princípio da verdade real que rege esta Corte, procurou-se buscar, em manifestações dos responsáveis na fase interna desta Tomada de Contas Especial, se havia algum argumento que pudesse ser aproveitado a seu favor. Nesse contexto, verificou-se a seguinte manifestação na fase interna, que não altera o entendimento dessa unidade técnica, na instrução inicial, acerca da ocorrência de irregularidade:
a)  	Manifestação de peça 12, p. 95-97: informou que o convênio foi corretamente executado e que suas metas foram cumpridas; contudo, não apresentou documentos que comprovassem suas alegações.  
24.	Assim, independentemente da revelia, a avaliação da responsabilidade do agente nos processos desta Corte não prescinde dos elementos existentes nos autos ou para ele carreados, uma vez que são regidos pelo princípio da verdade material (Acórdão 163/2015-TCU-Segunda Câmara, Relator Ministro ANDRÉ DE CARVALHO; 2.685/2015 - TCU - 2ª Câmara, Relator Ministro RAIMUNDO CARREIRO; 2.801/2015 - TCU - 1ª Câmara, Relator Ministro WALTON ALENCAR RODRIGUES; 4.340/2015 - TCU - 1ª Câmara, Relator Ministro WEDER DE OLIVEIRA e 5.537/2015 - TCU - 1ª Câmara, Relator Ministro WEDER DE OLIVEIRA) .
25.	 E esses elementos foram demonstrados na instrução de peça 13, e no item 12 supra. Desse modo, a irregularidade imputada ao responsável está claramente demonstrada nos autos, não sendo possível, nesta fase processual, o aproveitamento de qualquer análise de elementos em defesa do citado responsável.
26.	Vale ressaltar que a pretensão punitiva do TCU, conforme Acórdão 1441/2016-TCU-Plenário, que uniformizou a jurisprudência acerca dessa questão, subordina-se ao prazo geral de prescrição indicado no art. 205 do Código Civil, que é de 10 anos, contado da data de ocorrência da irregularidade sancionada, nos termos do art. 189 do Código Civil, sendo este prazo interrompido pelo ato que ordenar a citação, a audiência ou a oitiva do responsável. No caso em exame, não ocorreu a prescrição, uma vez que as despesas ocorreram em 27/5/2011 (vide ordem bancária de peça 1, p. 83) , a prescrição foi interrompida com a ordem de citação (4/9/2019, peça 15) , e o prazo geral de prescrição é aquele indicado no art. 205 do Código Civil, que é de 10 anos.
27.	Em se tratando de processo em que a parte interessada não se manifestou acerca das irregularidades imputadas, não há elementos para que se possa efetivamente aferir e reconhecer a ocorrência de boa-fé na conduta dos responsáveis, podendo este Tribunal, desde logo, proferir o julgamento de mérito pela irregularidade das contas, conforme nos termos dos §§ 2º e 6º do art. 202 do Regimento Interno do TCU. (Acórdão 2064/2011-TCU-Primeira Câmara (relator: Ubiratan Aguiar) , 6.182/2011-TCU-1a Câmara (relator: Weber de Oliveira) , 4.072/2010-TCU-1a Câmara (Relator: Valmir Campelo) , 1.189/2009-TCU-1a Câmara (Relator: Marcos Bemquerer) , 731/2008-TCU-Plenário (Relator: Aroldo Cedraz) .
28.	Dessa forma, o Sr. Aurélio Cézar Donádia Ferreira deve ser considerado revel, nos termos do art. 12, §3º, da Lei 8.443/1992, devendo as suas contas serem julgadas irregulares, condenando-o ao débito apurado e aplicando-lhe a multa prevista no art. 57 da Lei 8.443/1992.
CONCLUSÃO
29.	Inicialmente, com fundamento no art. 12, § 3º, da Lei 8.443, de 16 de julho de 1992, deve-se considerar revel o Sr. Aurélio Cézar Donádia Ferreira, para todos os efeitos, dando-se prosseguimento ao processo.
30.	Assim, tendo em vista as constatações consignadas na exordial (peça 13) e nas linhas anteriores desta instrução, devem as contas do Sr. Aurélio Cézar Donádia Ferreira (CPF: XXX.443.896-XX) serem julgadas irregulares, sendo ele condenado ao débito descrito no item 12 supra, com fulcro nos termos dos artigos 1º, inciso I, 16, inciso III, alínea "c", e 19, caput, da Lei nº 8.443/1992, e com arts. 1º, inciso I, 209, inciso III, 210 e 214, inciso III, do Regimento Interno/TCU, com aplicação individual de multa proporcional ao débito, fundamentada no art. 57, da Lei 8.443/1992 c/c o artigo 267 do Regimento Interno do TCU.
31.	Registre-se que não foram evidenciados indicativos de boa-fé do responsável, fato que permite o julgamento de mérito imediato.
32.	Ademais, a gradação da multa proposta acima deve considerar a gravidade dos fatos cometidos pelo responsável.
33.	Vale ressaltar que não ocorreu a prescrição da pretensão punitiva do TCU, conforme Acórdão 1441/2016-TCU-Plenário, relatado pelo Exmo. Ministro Benjamim Zymler, que uniformizou a jurisprudência acerca dessa questão, uma vez que a data de ocorrência inicial foi 27/5/2011 (vide ordem bancária de peça 1, p. 83) , a prescrição foi interrompida com a ordem de citação (4/9/2019, peça 15) , e o prazo geral de prescrição é aquele indicado no art. 205 do Código Civil, que é de 10 anos, podendo, portanto, ser aplicada multa ao responsável, nos termos do art. 57 da Lei 8.443/1992.
PROPOSTA DE ENCAMINHAMENTO
34.	Ante o exposto, submetem-se os autos à consideração superior, propondo:
34.1.		com fulcro no art. 12, § 3º, da Lei 8.443, de 16 de julho de 1992, considerar revel o Sr. Aurélio Cézar Donádia Ferreira  (CPF: XXX.443.896-XX) ;
34.2.	com fundamento nos termos dos artigos 1º, inciso I, 16, inciso III, alínea "c", e 19, caput, da Lei nº 8.443/1992, e com arts. 1º, inciso I, 209, inciso III, 210 e 214, inciso III, do Regimento Interno/TCU, julgar irregulares as contas do Sr. Aurélio Cézar Donádia Ferreira  (CPF: XXX.443.896-XX) , prefeito do município de Itabirinha do Mantena/MG, no período de 1/1/2009 a 31/12/2012,  condenando-o, ao pagamento da quantia abaixo especificada, com a fixação do prazo de 15 (quinze) dias para que comprove perante este Tribunal, em respeito ao artigo 214, inciso III, alínea 'a', do Regimento Interno do TCU, o recolhimento da dívida aos cofres do Tesouro Nacional, atualizada monetariamente e acrescida de juros de mora calculados a partir da data discriminada, até a data do recolhimento, abatendo-se na oportunidade a monta eventualmente ressarcida, conforme o disposto no enunciado da Súmula/TCU 128, na forma da legislação em vigor:
	Data de ocorrência
	Valor histórico (R$) 
	Identificador da parcela

	27/5/2011
	83.333,33
	D

	3/10/2011
	824,16
	C

34.3	aplicar, com fundamento no artigo 57 da Lei 8.443/1992 c/c o artigo 267 do Regimento Interno do TCU, multa ao Sr. Aurélio Cézar Donádia Ferreira  (CPF: XXX.443.896-XX) , individualmente e proporcionalmente ao débito que cometeu, fixando o prazo de 15 (quinze) dias, a partir da notificação, para que, nos termos do artigo 214, inciso III, alínea "a", do Regimento Interno do TCU, comprove perante este Tribunal o recolhimento aos cofres do Tesouro Nacional do valor atualizado monetariamente desde a data do acórdão até a do efetivo recolhimento, se for pago após o vencimento, na forma da legislação em vigor;
34.4	autorizar, desde logo, nos termos do art. 28, inciso II, da Lei 8.443, de 1992, a cobrança judicial das dívidas, caso não atendidas às notificações;
34.5	autorizar, desde logo, o pagamento das dívidas mencionadas nos subitens anteriores, caso solicitado, em até 36 parcelas mensais e consecutivas, nos termos do art. 26 da Lei 8.443, de 1992 c/c o art. 217 do Regimento Interno - TCU, de 2011, fixando ao devedor o prazo de quinze dias, a contar do recebimento da notificação, para comprovar perante o Tribunal o recolhimento da primeira parcela e de trinta dias, a contar da parcela anterior, para comprovar o recolhimento das demais parcelas, devendo incidir sobre cada valor mensal, os encargos legais devidos (débito: juros de mora e atualização monetária; multa: atualização monetária) , na forma prevista na legislação em vigor;
34.6.	remeter cópia do acórdão que vier a ser prolatado pelo Tribunal, ao Procurador-Chefe da Procuradoria da República no Estado de Minas Gerais, nos termos do art. 209, § 7º, do Regimento Interno/TCU, para ajuizamento das ações cabíveis, informando-lhe que o inteiro teor da deliberação pode ser consultado no endereço http://www.tcu.gov.br/acordaos;
34.7	enviar cópia do Acórdão que vier a ser proferido ao Ministério do Turismo e ao responsável, para ciência, informando que a presente deliberação, acompanhada do Relatório e do Voto que a fundamenta, está disponível para a consulta no endereço www.tcu.gov.br/acordaos, além de esclarecer que, caso requerido, o TCU poderá fornecer sem custos as correspondentes cópias, de forma impressa.
O Ministério Público junto ao TCU discordou de tal proposta, nos seguintes termos (peça 23) :
Trata-se de tomada de contas especial instaurada pelo Ministério do Turismo, em desfavor do Senhor Aurélio Cézar Donádia Ferreira, ex-prefeito do Município de Itabirinha de Mantena/MG, em razão de impugnação total das despesas do Convênio n.º 1.386/2010, firmado entre o referido Ministério e a Municipalidade, que teve por objeto o apoio à realização do Projeto intitulado "1º Festival de Inverno de Itabirinha".
2.	O convênio foi firmado no valor de R$ 105.000,00, sendo R$ 100.000,00 à conta do concedente e R$ 5.000,00 de contrapartida do convenente. Teve vigência, com os apostilamentos realizados, de 1/7/2010 a 16/9/2011, com prazo para a apresentação da prestação de contas estipulado para 30 dias após o dia final de vigência ou da data do último pagamento efetuado. Os recursos foram liberados por meio de ordem bancária datada de 27/5/2011.
3.	O ex-prefeito apresentou tempestivamente a prestação de contas do convênio em 10/10/2011 (peças 11, pp. 4-178; e 12, pp. 17-23) , analisada pelo órgão concedente por meio das Notas Técnicas de Reanálise n.º 391/2013 (peça 12, pp. 27-30) e n.º 993/2013 (peça 12, pp. 75-77) , e da Nota Técnica de Análise Financeira n.º 589/2013 (peça 12, pp. 82-87) .
4.	A Tomada de Contas Especial foi instaurada tendo por fundamento a reprovação da execução financeira do ajuste, constatada na nota técnica de análise financeira mencionada acima, a partir das seguintes irregularidades: i) contratação de atrações artísticas por meio de pregão presencial; ii) contratação dos itens segurança, iluminação e sonorização por meio de pregão presencial que não atendeu aos princípios da publicidade e da isonomia, uma vez que se verificou a possibilidade de cerceamento à participação ampla ao certame, conforme verificado no Relatório de Demandas Especiais da Controladoria-Geral da União; iii) não apresentação de contratos de exclusividade de artistas; iv) não publicação do extrato do contrato; v) não envio da declaração de notificação dos partidos políticos; e vi) ausência de assinatura na declaração de guarda de documentos. Antes da instauração da TCE, o responsável foi devidamente notificado pelo Ministério da reprovação da prestação de contas, porém, não houve o saneamento das irregularidades ou a devolução dos recursos.
5.	O Relatório de Tomada de Contas Especial n.º 299/2014 (peça 3, pp. 50-58) conclui que o prejuízo seria no valor total de R$ 100.000,00, sob a responsabilidade do ex-prefeito de Itabirinha do Mantena/MG, em razão da impugnação total das despesas do convênio devido a irregularidade na execução física e financeira do ajuste, conclusão anuída pela Controladoria-Geral da União, nos termos de Relatório de Auditoria, Certificado de Auditoria e Parecer do Dirigente do Órgão de Controle Interno (peça 3, pp. 80-84) .
6.	Devido à falta dos documentos da prestação de contas nos autos, em instrução preliminar (peça 5) , a Secex-AL propôs realizar diligência à Assessoria Especial de Controle Interno do Ministério do Turismo, para solicitar o envio dos documentos apresentados pelo Município de Itabirinha de Mantena/MG a título de prestação de contas. Realizada a diligência, o Ministério do Turismo encaminhou ao TCU os documentos acostados às peças 9-12.
7.	Analisada a documentação enviada pelo concedente na instrução à peça 13, a Secex-TCE concluiu pela ocorrência de dano ao erário no valor de R$ 83.333,33 e pela citação do Senhor Aurélio Cézar Donádia Ferreira, tendo, por ocorrência, a "ausência de comprovação de que as empresas que não detinham direitos de exclusividade de artistas, contratadas irregularmente por inexigibilidade, pagaram o cachê de bandas ou cantores que realizaram o evento", e, por conduta imputável ao ex-prefeito, "não apresentar notas fiscais e recibos (ou outros documentos equivalentes) emitidos em nome das bandas e cantores e assinados por seus representantes legais ou pelos seus empresários exclusivos, sendo essa representação ou exclusividade registrada em cartório". Devidamente citado no endereço do sistema CPF da Receita Federal, com aviso válido de recebimento do ofício, o responsável não compareceu aos autos.
8.	Na instrução de mérito (peça 20) , propõe a Secex-TCE que, ante a ausência de manifestação do responsável após citação, e a presença de elementos nos autos que demonstram a ocorrência da irregularidade, o ex-prefeito seja considerado revel, tenha suas contas julgadas irregulares, seja condenado pelo débito de R$ 83.333,33 (abatido do crédito de R$ 824,16) , e pela multa do art. 57 da Lei n.º 8.443/1992. A Unidade Técnica concluiu pelo não reconhecimento da ocorrência de boa-fé na conduta do responsável e pela não ocorrência da prescrição da pretensão punitiva do TCU, de dez anos (cf. Acórdão 1441/2016-TCU-Plenário) .
9.	Feito esse breve histórico do processo, passa-se à análise do processo. Na instrução que analisou a diligência feita ao órgão concedente (peça 13) , a Secex-TCE considerou as irregularidades "i" e "iii", do parágrafo 4 acima, como passíveis de serem levadas em consideração para fins de dano ao erário, ou seja, "contratação de atrações artísticas por meio de pregão presencial" e "não apresentação de contratos de exclusividade de artistas". A Unidade Técnica decidiu denominar essas duas irregularidades, em conjunto, como "ausência de comprovação de que a empresa que não detinha direitos de exclusividade de artistas, contratada irregularmente, pagou o cachê de bandas ou cantores que realizaram o evento" As demais irregularidades do parágrafo 4, "ii", "iv", "v" e "vi", foram consideradas falhas ou impropriedades.
10.	Para fundamentar sua posição na jurisprudência do Tribunal, a Secex-TCE, na peça 13, utilizou as conclusões tanto do Acórdão 96/2008-TCU-Plenário (item 9.5.1 e subitens) , de relatoria do Ministro Benjamim Zymler, quanto do Acórdão 1435/2017-TCU-Plenário (item 9.2 e subitens) , relativo a processo de Consulta, de relatoria do Ministro Vital do Rêgo. Com base nos entendimentos desses acórdãos e no exame dos documentos da diligência, a Unidade Técnica chegou a duas conclusões, como segue.
11.	A primeira, de que, uma vez realizada licitação do tipo pregão para contratação da empresa intermediária das bandas e artistas, não haveria que se falar em falha de "contratação de intermediários de artistas sem contratos de exclusividade", pois não teria ocorrido contratação via inexigibilidade. E a segunda, de que, tendo o convenente contratado a empresa intermediária de forma indevida (sem contrato de exclusividade) , teria que comprovar que os recursos do convênio foram efetivamente destinados às bandas e aos artistas que se apresentaram no evento, por meio de notas fiscais e recibos emitidos em nome das bandas e artistas, assinados por seus representantes legais ou pelos seus empresários exclusivos, sendo que essa representação ou exclusividade deveria ser registrada em cartório. No entanto, como informado na instrução, apenas constavam dos autos provas de pagamentos realizados pelo convenente ao intermediário contratado, e não pagamentos deste último para as bandas e artistas (cachês) .
12.	Desse modo, de acordo com a Unidade Instrutiva, não teria havido comprovação de que os valores pagos à empresa intermediária correspondiam aos que foram efetivamente pagos aos artistas que se apresentaram no evento, não sendo comprovado, assim, o nexo causal entre os recursos recebidos e os pagamentos efetuados. Por essa razão, foi proposta a citação do ex-prefeito pelo débito apurado.
13.	Inicialmente, conforme atesta a Nota Técnica de Análise Financeira n.º 589/2013 (peça 12, p. 84) , embora a contratação de atrações artísticas tenha ocorrido por meio de pregão presencial, o convenente já tinha pré-definido as bandas que se apresentariam no evento do convênio (Latino e Banda e Banda Billy the Kid) , ou seja, a contratação deveria ter ocorrido por meio de inexigibilidade de licitação, especialmente porque o item 6.1.1.14 do Edital trazia como exigência na habilitação no processo licitatório a necessidade de uma carta de exclusividade do cantor Latino. Nesse sentido, como concluiu a nota financeira, essa exigência criou uma barreira para que outras empresas participassem desse item da licitação, de modo que não haveria competição e, consequentemente, não há que se falar em licitação.
14.	Assim, a empresa contratada pelo pregão, mas que deveria ter sido por inexigibilidade, por ausência de competitividade, foi a Produções Artísticas Linearte Ltda. E, como consta da instrução da Secex-TCE, essa empresa intermediária não apresentou os contratos de exclusividade, o que teria tornado a contratação indevida, embora existissem declarações de exclusividade da empresa relativas às duas bandas (peça 12, p. 53) . Esse é o quadro fático desta TCE.
15.	Diante da situação exposta, a Secex-TCE entendeu que, ao caso, deveria ser aplicado o subitem 9.2.3.2 do paradigmático Acórdão 1435/2017-TCU-Plenário, processo de Consulta que tratou de convênios do Ministério do Turismo, de relatoria do Ministro Vital do Rêgo. Reproduz-se abaixo o teor dessa decisão.
9.2.1. a apresentação apenas de autorização/atesto/carta de exclusividade que confere exclusividade ao empresário do artista somente para o (s) dia (s) correspondente (s) à apresentação deste, sendo ainda restrita à localidade do evento, não atende aos pressupostos do art. 25, inciso III, da Lei 8.666/1993, representando impropriedade na execução do convênio;
9.2.2. do mesmo modo, contrariam o sobredito dispositivo legal as situações de contrato de exclusividade - entre o artista/banda e o empresário - apresentado sem registro em cartório, bem como de não apresentação, pelo convenente, do próprio contrato de exclusividade;
9.2.3. tais situações, no entanto, podem não ensejar, por si sós, o julgamento pela irregularidade das contas tampouco a condenação em débito do (s) responsável (is) , a partir das circunstâncias inerentes a cada caso concreto, uma vez que a existência de dano aos cofres públicos, a ser comprovada mediante instauração da devida tomada de contas especial, tende a se evidenciar em cada caso, entre outras questões, quando:
9.2.3.1. houver indícios de inexecução do evento objeto do convênio; ou
9.2.3.2. não for possível comprovar o nexo de causalidade, ou seja, que os pagamentos tenham sido recebidos pelo artista ou por seu representante devidamente habilitado, seja detentor de contrato de exclusividade, portador de instrumento de procuração ou carta de exclusividade, devidamente registrados em cartório.
16.	Compreende-se, na linha preconizada pela Secex-TCE, que o referido subitem (9.2.3.2 do Acórdão 1435/2017-TCU-Plenário) se aplica ao presente convênio, embora com interpretação diversa, como será justificado adiante. Observe-se que todos os itens do acórdão transcritos acima se referem a casos de contratação por inexigibilidade (art. 25, inciso III, da Lei n.º 8.666/1993) . Embora, como vimos, tenha a empresa intermediária sido contratada por pregão, ocorreu que, na prática, a licitação foi indevida, possuindo o edital características que a aproximam mais de uma inexigibilidade.
17.	Diferentemente do que foi defendido pela Secex-TCE, quanto ao subitem 9.2.3.2, esta representante do Ministério Público de Contas vem adotando entendimento diverso. Para melhor esclarecimento da posição sobre o tema, recorre-se aos trechos transcritos abaixo do parecer emitido no bojo do TC Processo 022.906/2015-0 (processo de TCE relativa a convênio firmado entre o Ministério do Turismo e o Município de Ubaporanga/MG; parecer desta representante do Parquet à peça 35, na fase de recurso de reconsideração) .
24. No que concerne especificamente ao nexo causal, admitimos que não se afasta sua existência apenas pelo fato de haver empresa intermediária entre a prefeitura e as bandas, quando ela é detentora de carta de exclusividade com registro em cartório para representação dos artistas na data programada para o evento, entendimento que se alinha ao item 9.2.3.2 da referida deliberação paradigmática.
25. Inclusive, foi nesse sentido que se manifestou o Eminente Ministro Vital do Rêgo, relator do Acórdão 1435/2017-TCU-Plenário, em Declaração de Voto nestes autos (peça 23, p. 2) :
Tenho defendido a tese, nos processos de minha relatoria, de que o subitem 9.2.3.2 do Acórdão 1435/2017-TCU-Plenário, quando dispôs que o dano pode ser derivado da ausência de comprovação do nexo de causalidade que se verifica quando os pagamentos não tenham sido recebidos pelo artista (se contratado diretamente) ou por seu representante exclusivo (empresário ou empresa intermediária, que detém a exclusividade do artista para a data do evento) , quis se referir ao nexo de causalidade ente a convenente, que recebeu os recursos públicos, e a empresa contratada para a realização do objeto acordado ou o próprio artista, quando contratado diretamente.
É o que se extrai do voto que proferi à época e que fundamentou o referido acórdão:
'A discussão que tem surgido no âmbito deste Tribunal é se, além da comprovação do pagamento à empresa contratada para a realização do show artístico e da ausência de indícios de inexecução do evento objeto do convênio, evidenciando-se assim o nexo de causalidade entre as despesas do convênio e os recursos federais aportados, também deveria ser apresentado pelo convenente documento evidenciando o real valor despendido pela contratada com os cachês dos artistas/bandas. Com esta última exigência, vale frisar, não se estaria mais a perquirir a existência de nexo de causalidade, e sim a aferir a existência de sobrepreço/superfaturamento na contratação por inexigibilidade de licitação'.
		[...]
27. Outro fato motivador para a impugnação das despesas com as bandas neste processo foi a ausência de documentos probatórios dos cachês recebidos pelos artistas. Em processos semelhantes cujos eventos ocorreram em data anterior à publicação da Portaria MTur 153/2009, defendemos que tal situação não configura quebra do nexo causal nem irregularidade que cabe a aplicação de multa, uma vez que não havia exigência de apresentação dessa informação pelo convenente à época. Porém, com o advento do referido normativo, o órgão passou a determinar que os responsáveis, no momento da respectiva prestação de contas, encaminhassem os comprovantes de pagamento às bandas (art. 17, § 2.°) , nos seguintes termos:
§2° O convenente deverá exigir do contratante dos artistas e/ou bandas e/ou grupos documento comprobatório do efetivo recebimento do cachê por parte dos mesmos, a ser apresentado no ato da prestação de contas.
28. No presente processo, com o ajuste firmado em momento posterior à vigência da regulamentação e em cujo termo de convênio foi prevista a obrigação de fornecer esses elementos probatórios (Cláusula Terceira, inciso II, alínea "pp") , consideraríamos haver, no limite, irregularidade passível de aplicação de multa ao responsável, dado o descumprimento da norma, ainda que, a nosso ver, esse tipo de informação pertença ao campo da relação privada estabelecida entre a empresa intermediadora e o (s) artista (s) . O prejuízo só restaria configurado, neste processo, no caso de se ter acesso aos cachês recebidos, e neles fossem identificados valores menores que os repassados à empresa detentora das cartas de exclusividade, sem que existisse fundamentação em gastos extras incorridos. Isso porque a eventual diferença detectada caracterizar-se-ia pagamento de taxa de administração, o que é expressamente vedado em ajustes dessa natureza, determinando a obrigação de ressarcimento ao erário da parcela irregular.
18.	Em suma, o entendimento que vem sendo esposado por esta representante do Parquet é no sentido de que não rompe o nexo causal o fato de a empresa intermediária não deter contrato de exclusividade, sendo suficiente a carta de exclusividade com registro em cartório para representação dos artistas na data do evento. Além disso, a mera ausência de documentos que comprovem os cachês recebidos pelos artistas não representa, por si só, dano ao erário, no máximo, pode constituir irregularidade passível de aplicação de multa ao responsável.
19.	No caso concreto destes autos, têm-se os seguintes elementos: i) foi informada a existência de declarações de exclusividade da empresa intermediária contratada referentes às duas bandas (peça 12, p. 53) ; ii) há provas de que os pagamentos foram realizados pelo convenente, com os recursos do convênio, à empresa intermediária (peça 13, p. 6) ; e iii) de acordo com a Nota Técnica de Reanálise n.º 993/2013 (peça 12, pp. 75-77) , não se identificou dano ao erário em decorrência da execução do convênio, e sua execução física foi aprovada com ressalvas.
20.	Portanto, em face das comprovações acima mencionadas, todas extraíveis dos autos, entende-se que as contas do responsável devem ser julgadas regulares com ressalva (decorrente do descumprimento parcial da Portaria n.º 153/2009) . No caso concreto, não incidem as condições impostas nos subitens 9.2.3.1 e 9.2.3.2 do Acórdão 1435/2017-TCU-Plenário, que levariam à irregularidade das contas, uma vez que: i) a análise técnica do Ministério concluiu pela execução física do objeto do convênio, embora com ressalvas (subitem 9.2.3.1) ; e ii) não restou demonstrado o rompimento do nexo de causalidade entre os recursos do convênio e os pagamentos efetuados à empresa intermediária, detentora de declarações de exclusividade das bandas que se apresentaram no evento (subitem 9.2.3.2) .
21.	Por fim, saliente-se que, no ofício de citação encaminhado pelo TCU ao Senhor Aurélio Cézar Donádia Ferreira (peça 17) , constou como irregularidade a "ausência de comprovação de que as empresas que não detinham direitos de exclusividade de artistas, contratadas irregularmente por inexigibilidade, pagaram o cachê de bandas ou cantores que realizaram o evento". O texto contém uma falha de redação, uma vez que não houve contratação irregular por inexigibilidade, mas sim por pregão presencial.
22.	Por todo o exposto, com as devidas vênias por divergir da Unidade Técnica, esta representante do Ministério Público de Contas propõe que as contas do Senhor Aurélio Cézar Donádia Ferreira, relativas ao Convênio n.º 1.386/2010, firmado entre o Ministério do Turismo e o Município de Itabirinha de Mantena/MG, que teve por objeto o apoio à realização do Projeto intitulado "1º Festival de Inverno de Itabirinha", sejam julgadas regulares com ressalva, com fundamento nos arts. 1.º, inciso I, 16, inciso II, 18 e 23, inciso II, da Lei n.º 8.443/1992 c/c arts. 1.º, inciso I, 208 e 214, inciso II, do Regimento Interno/TCU.

não há.

Procuradora-Geral Cristina Machado da Costa e Silva.

CONVÊNIO. TOMADA DE CONTAS ESPECIAL. IMPUGNAÇÃO TOTAL DAS DESPESAS. CITAÇÃO. REVELIA. CONTAS IRREGULARES. DÉBITO E MULTA.

TOMADA DE CONTAS ESPECIAL (TCE)

Secretaria de Controle Externo de Tomada de Contas Especial (SecexTCE).

Trata-se de tomada de contas especial instaurada pelo Ministério do Turismo (MTur) , em desfavor de Aurélio Cézar Donádia Ferreira, ex-prefeito do Município de Itabirinha de Mantena/MG, em razão de impugnação total das despesas do Convênio 1.386/2010, firmado entre aquele e a municipalidade, cujo objeto era o apoio à realização do "1º Festival de Inverno de Itabirinha".
Do total de R$ 105.000,00 para sua consecução, R$ 100.000,00 foram transferidos pelo MTur, por meio de ordem bancária datada de 27/5/2011, e os R$ 5.000,00 restantes eram a contrapartida. A vigência do ajuste foi de 1/7/2010 a 16/9/2011.
A prestação de contas (peças 11, pp. 4-178; e 12, pp. 17-23) foi analisada pelo MTur por meio das notas técnicas de reanálise 391/2013 (peça 12, pp. 27-30) e 993/2013 (peça 12, pp. 75-77) , bem como pela nota técnica de análise financeira 589/2013 (peça 12, pp. 82-87) , em que apontou as seguintes irregularidades:
a)	contratação de atrações artísticas por meio de pregão presencial;
b)	contratação de segurança, iluminação e sonorização por meio de pregão presencial que não atendeu aos princípios da publicidade e da isonomia;
c)	 não apresentação de contratos de exclusividade de artistas; 
d)	não publicação do extrato do contrato; 
e)	não envio da declaração de notificação dos partidos políticos;  
f)	ausência de assinatura na declaração de guarda de documentos.
Em razão da impugnação total das despesas do convênio, o relatório de TCE 299/2014 (peça 3, pp. 50-58) conclui que o prejuízo foi no valor total repassado e imputa a responsabilidade ao ex-prefeito. A manifestação da Controladoria-Geral da União foi no mesmo sentido, nos termos de Relatório de Auditoria, Certificado de Auditoria e Parecer do Dirigente do Órgão de Controle Interno (peça 3, pp. 80-84) .
Na fase externa da TCE, após o envio de diligências, analisada a documentação enviada pelo concedente, a unidade técnica estimou o dano em R$ 83.333,33 e promoveu a citação de Aurélio Cézar Donádia Ferreira pelas seguintes irregularidades:
a) ausência de comprovação de que as empresas que não detinham direitos de exclusividade de artistas, contratadas irregularmente por inexigibilidade, pagaram o cachê de bandas ou cantores que realizaram o evento;
b) não apresentar notas fiscais e recibos (ou outros documentos equivalentes) emitidos em nome das bandas e cantores e assinados por seus representantes legais ou pelos seus empresários exclusivos, sendo essa representação ou exclusividade registrada em cartório.
Devidamente citado no endereço do sistema CPF da Receita Federal, com aviso válido de recebimento do ofício (peça 18) , o responsável não compareceu aos autos.
Diante desses elementos, a unidade técnica propõe que o ex-prefeito seja declarado revel, que suas contas sejam declaradas irregulares, com a consequente condenação a ressarcir o débito apurado e imputação da multa prevista no art. 57 da Lei 8.443/1992 (peças 20-22) .
Por entender que o fato de a empresa intermediária não deter contrato de exclusividade não rompe o nexo causal, sendo suficiente a carta de exclusividade com registro em cartório para representação dos artistas na data do evento, bem como que a mera ausência de documentos que comprovem os cachês recebidos pelos artistas não representa, por si só, dano ao Erário, o Ministério Público propõe que as contas do responsável sejam julgadas regulares com ressalva (peça 23) . 
Feito breve resumo dos fatos, decido.
Antecipo o acolhimento das análises da Secex-TCE como razões de decidir, sem prejuízo de tecer os comentários que se seguem.
Em linha com a jurisprudência dominante neste Tribunal, a comprovação de realização do show da banda, contratada mediante empresa intermediária, detentora de mera carta de exclusividade para o dia e local do evento, não é capaz de demonstrar o nexo de causalidade entre os recursos transferidos e o objeto contratado. Nesse sentido, entre outros, é esclarecedor o voto que antecede o Acórdão 2730/2017-TCU-Plenário, de minha relatoria.
Conforme registra a instrução de peça 13 (itens 25.2.3.4 a 25.2.3.14) , no presente caso, não há comprovação de que os valores pagos à empresa intermediária correspondem aos que foram efetivamente pagos aos artistas que se apresentaram no evento, não sendo comprovado, assim, o nexo causal entre os recursos recebidos e os pagamentos efetuados.
Apesar de ter tido oportunidade de defesa na fase interna da TCE e de ter sido notificado da reprovação da prestação de contas, o responsável não apresentou justificativas suficientes para elidir as irregularidades apontadas nem recolheu o montante devido.
Considerando que nos presentes autos não há elementos para aferir e reconhecer a ocorrência de boa-fé na conduta do responsável, nem argumento que possa servir para afastar as irregularidades apontadas, forçoso concluir pela não comprovação da boa e regular aplicação dos recursos públicos transferidos e ocorrência de prejuízo ao Erário. 
Sendo assim, considero revel Aurélio Cézar Donádia Ferreira, julgo irregulares as suas contas para condená-lo a ressarcir o débito apurado, que corresponde a R$ 153.913,73, em valores atualizados, e aplicar-lhe a multa prevista no art. 57 da Lei 8.443/1992.
Ante o exposto, VOTO para que seja adotada a minuta de acórdão que trago ao exame deste Colegiado.
TCU, Sala das Sessões, em 3 de maio de 2022.
WALTON ALENCAR RODRIGUES 
Relator